【裁判字號】    97,交抗,283
【裁判日期】    970604
【裁判案由】    聲明異議
【裁判全文】
臺灣高等法院高雄分院刑事裁定         97年度交抗字第283號
抗   告   人
即原處分機關  交通部公路總局高雄區監理所
異  議  人
即受處分人    甲○○
上列抗告人因異議人違反道路交通管理條例聲明異議案件，不服
臺灣高雄地方法院中華民國97年5 月7 日裁定（97年度聲字第12
號），提起抗告，本院裁定如下：
    主  文
抗告駁回。
    理  由
一、本件異議人原聲明異議意旨略以：異議人即受處分人甲○○
    （以下稱異議人）於民國（下同）96年12月22日凌晨1 時36
    分許，因飲用酒類後仍駕駛車牌號碼8S-1188 號自用小客車
    ，行經國道一號北上338 公里處，為警攔查，經警員施測呼
    氣中酒精濃度結果為0.49MG/L，因「酒精濃度超過法定標準
     (0.4-0.55MG /L)」而為警依法舉發，並經交通部公路總局
    高雄區監理所於96年12月24日以高監自裁字裁80-Z4C005843
    號裁決書，依據道路交通管理處罰條例第35條第1 項第1 款
    規定，罰鍰異議人新台幣34,500元，吊扣駕駛執照（普通大
    貨車）12個月，並施以道安講習。惟異議人係駕駛自用小客
    車違規，原處分機關竟吊扣異議人之普通大貨車駕駛執照，
    顯然違法，請求撤銷原處分關於吊扣駕駛執照之部分等語。
二、按汽車駕駛人，駕駛汽車經測試檢定酒精濃度超過規定標準
    者，處新臺幣1 萬5 千元以上6 萬元以下罰鍰，並當場移置
    保管其車輛及吊扣其駕駛執照1 年，道路交通管理處罰條例
    第35條第1 項第1 款定有明文。又按道路交通管理處罰條例
    第68條業於94年12月14日修正，並自95年3 月1 日施行，修
    正前之道路交通管理處罰條例第68條規定：「汽車駕駛人，
    因違反本條例及道路交通安全規則之規定，受【吊扣或】吊
    銷駕駛執照處分時，【吊扣或】吊銷其持有各級車類之駕駛
    執照。」而修正後之道路交通管理處罰條例第68條規定：「
    汽車駕駛人，因違反本條例及道路交通安全規則之規定，受
    吊銷駕駛執照處分時，吊銷其持有各級車類之駕駛執照。」
    查，該條文修正前，其原提案修正條文為：「汽、機車駕駛
    人，因違反本條例及道路交通安全規則之規定，受【吊扣或
    吊銷】駕駛執照處分時，【吊扣或吊銷】其違法或違規當時
    所駕駛車輛之駕駛執照。」立法理由略以：「原條文將違法
    或違規駕駛人所持有各級車類之駕駛執照一併吊扣或吊銷，
    失之過酷，影響人民工作及生活甚鉅，爰修正之」等語，其
    最後通過之修正條文，係將道路交通管理處罰條例第68條原
    有條文中之【吊扣或】3 字刪除各情，有立法院交通委員會
    94年10月5 日台立交字第0942400153號函附道路交通管理處
    罰條例第68條審查報告在立法院公報第94卷第70期第135 至
    138 頁可稽。則參照上開立法理由及立法經過，修正後之條
    文，依上開規定受【吊銷駕照】處分者，仍維持吊銷其持有
    各級車類之駕駛執照，至於，受【吊扣駕照】處分者，則僅
    【吊扣】其違法或違規當時所駕駛車輛之駕駛執照，不再吊
    扣其持有各級車類之駕駛執照至明。
三、經查，本件異議人於96年12月22日凌晨1 時36分許，因飲用
    酒類後仍駕駛車牌號碼8S-1188 號自用小客車，行經國道一
    號北上338 公里處，為警攔查，經警員施測呼氣中酒精濃度
    結果為0.49MG/L，因「酒精濃度超過法定標準（0.4-0.55MG
    /L) 」而為警依法舉發，並經交通部公路總局高雄區監理所
    於96年12月24日以高監自裁字裁80-Z4C005843號裁決書，依
    據道路交通管理處罰條例第35條第1 項第1 款規定，罰鍰異
    議人新台幣34,500元，吊扣駕駛執照（普通大貨車）12個月
    ，並施以道安講習，有公警局交字第Z4C005843 號違規通知
    單、前揭裁決書及交通部公路總局高雄區監理所97年4 月16
    日高監自字第0970016842號函各1 份在卷可按，是異議人酒
    後駕駛自小客車違規之事實甚為明確。然查，異議人之前揭
    違規行為係發生於96年12月22日，自應依修正後之道路交通
    管理處罰條例第68條裁處。而修正後道路交通管理處罰條例
    第68條之規定，既將「吊扣」等字刪除，是依前開說明，駕
    駛人受吊扣駕駛執照處分時，即不再吊扣其持有各級車類之
    駕駛執照，故原處分機關於作成吊扣駕駛執照處分時，自應
    就行為人所應吊扣之駕駛執照種類予以限定，始符合依法行
    政原則。次查，異議人為本件違規時係駕駛自用小客車，此
    有公警局交字第Z4C005843 號舉發通知單附卷可憑，是依前
    開說明，其依法所受之處分應為限制其駕駛自用小客車之權
    利，亦即，原處分機關應僅能吊扣其自用小客車之駕駛執照
    。從而，原處分機關裁處吊扣異議人之普通大貨車駕駛執照
    12個月部分，於法尚有未合。原審認異議人之異議有理由，
    就原處分關於吊扣普通大貨車駕駛執照12個月部分予以撤銷
    ，就該撤銷部分諭知異議人不罰，並無不當。
四、抗告意旨略以：酒駕違規行為吊扣駕駛執照之目的，並非僅
    為處罰違反道路交通管理事件之行為人而已，尚有以暫時禁
    止行為人於道路上駕駛，以免其短期內再駕駛動力交通車輛
    行駛於道路，而危及一般用路人安全之意，實不得因違規駕
    駛人領有最高級（汽車）駕駛執照資格即有多級駕駛汽車之
    機會云云。然上開抗告意旨所陳，與前揭道路交通管理處罰
    條例第68條之修正意旨不符，有違法律保留原則，自無足取
    ，至上開道路交通安全規則對於汽車駕駛執照之管理，採取
    一照原則，因導致越級駕駛人違規酒駕時，受有無須吊扣駕
    駛執照之利益，然此關於駕駛執照管理所衍生之執行困難或
    法規漏洞，宜由修法解決，尚不得擴張解釋，於駕駛無較低
    級駕駛執照可供吊扣時，即率爾代以吊扣其所領有之較高級
    駕駛執照，是原審撤銷抗告人關於吊扣異議人大貨車駕駛執
    照12個月之處分，並因異議人並無自小客車駕駛執照可供執
    行吊扣，而就此部分為不罰之諭知，核無違誤，抗告人仍執
    上開理由提起抗告，指摘原裁定不當，為無理由，應予駁回
    。
五、據上論結，應依道路交通案件處理辦法第26條，刑事訴訟法
    第412 條，裁定如主文。
中    華    民    國    97    年    6     月    4     日
                  刑事第四庭    審判長法  官  蕭權閔
                                      法  官  吳進寶
                                      法  官  陳吉雄
以上正本證明與原本無異。
本件裁定不得再抗告。
中    華    民    國    97    年    6     月    5     日
                                      書記官  郭蘭蕙
                                                      Q


司法院資訊處製作；財團法人民間司法改革基金會備份。
